【裁判字號】    96,訴,3213
【裁判日期】    970409
【裁判案由】    毒品危害防制條例
【裁判全文】
臺灣板橋地方法院刑事判決              96年度訴字第3213號
公  訴  人  臺灣板橋地方法院檢察署檢察官
被      告  甲○○
                    樓
                    （現羈押在臺灣臺北看守所）
選任辯護人  林孝甄律師
            李美寬律師
            王東山律師
被      告  乙○○
                    （現羈押在臺灣臺北看守所）
選任辯護人  鐘耀盛律師
上列被告因違反毒品危害防制條例案件，經檢察官提起公訴（96
年度偵字第17500號、第17501號），本院判決如下：
    主  文
甲○○共同販賣第二級毒品，處有期徒刑參年捌月，扣案門號0
000000000號行動電話壹具沒收，共同販賣毒品所得新
臺幣壹仟元應與乙○○連帶沒收，如全部或一部不能沒收時，以
其與乙○○之財產連帶抵償之；又共同販賣第二級毒品，處有期
徒刑參年捌月，扣案門號0000000000號、00000
00000號行動電話共貳具均沒收，共同販賣毒品所得新臺幣
壹萬元應與乙○○連帶沒收，如全部或一部不能沒收時，以其與
乙○○之財產連帶抵償之；又共同販賣第二級毒品，處有期徒刑
參年捌月，扣案第二級毒品甲基安非他命貳拾包內之第二級毒品
甲基安非他命（合計驗餘淨重拾柒點零肆公克）均沒收銷燬，上
開毒品之外包裝共貳拾只、扣案分裝袋陸包、門號000000
0000號、0000000000號行動電話共貳具均沒收，
共同販賣毒品所得新臺幣伍仟元應與乙○○連帶沒收，如全部或
一部不能沒收時，以其與乙○○之財產連帶抵償之；又明知為禁
藥，而轉讓，處有期徒刑捌月，減為有期徒刑肆月。應執行有期
徒刑玖年肆月，扣案第二級毒品甲基安非他命貳拾包內之第二級
毒品甲基安非他命（合計驗餘淨重拾柒點零肆公克）均沒收銷燬
，上開毒品之外包裝共貳拾只、扣案分裝袋陸包、門號0000
000000號、0000000000號行動電話共貳具均沒
收，共同販賣毒品所得新臺幣壹萬陸仟元應與乙○○連帶沒收，
如全部或一部不能沒收時，以其與乙○○之財產連帶抵償之。
乙○○共同販賣第二級毒品，處有期徒刑參年陸月，扣案門號0
000000000號行動電話壹具沒收，共同販賣毒品所得新
臺幣壹仟元應與甲○○連帶沒收，如全部或一部不能沒收時，以
其與甲○○之財產連帶抵償之；又共同販賣第二級毒品，處有期
徒刑參年陸月，扣案門號0000000000號、00000
00000號行動電話共貳具均沒收，共同販賣毒品所得新臺幣
壹萬元應與甲○○連帶沒收，如全部或一部不能沒收時，以其與
甲○○之財產連帶抵償之；又共同販賣第二級毒品，處有期徒刑
參年陸月，扣案第二級毒品甲基安非他命貳拾包內之第二級毒品
甲基安非他命（合計驗餘淨重拾柒點零肆公克）沒收銷燬，上開
毒品之外包裝共貳拾只、扣案分裝袋陸包、門號0000000
000號、0000000000號行動電話共貳具均沒收，共
同販賣毒品所得新臺幣伍仟元應與甲○○連帶沒收，如全部或一
部不能沒收時，以其與甲○○之財產連帶抵償之。應執行有期徒
刑捌年陸月，扣案第二級毒品甲基安非他命貳拾包內之第二級毒
品甲基安非他命（合計驗餘淨重拾柒點零肆公克）均沒收銷燬，
上開毒品之外包裝共貳拾只，扣案分裝袋陸包、門號00000
00000號、0000000000號行動電話共貳具均沒收
，共同販賣毒品所得新臺幣壹萬陸仟元應與甲○○連帶沒收，如
全部或一部不能沒收時，以其與甲○○之財產連帶抵償之。
甲○○、乙○○其餘被訴販賣第二級毒品部分，均無罪。
    事  實
一、甲○○明知甲基安非他命經中央衛生主管機關行政院衛生署
    公告列為禁藥管理，屬藥事法第二十二條第一項第一款所規
    範之禁藥，不得轉讓，竟基於轉讓禁藥甲基安非他命之犯意
    ，於民國九十六年二、三月間某日將數量不詳（卷存資料並
    無已逾十公克之證明）之甲基安非他命放置在乙○○前揭住
    處，俟機販出，並供乙○○自行從中取用，以此無償提供禁
    藥甲基安非他命予乙○○施用（共同販毒部分詳後述）。
二、甲○○、乙○○明知甲基安非他命係毒品危害防制條例第二
    條第二項第二款所稱之第二級毒品，不得持有、販賣，竟共
    同基於意圖營利而販賣第二級毒品甲基安非他命之犯意聯絡
    ，由甲○○以每公克新臺幣（下同）二千元之價格，自真實
    姓名不詳，綽號「阿義」、「眼鏡」之人販入甲基安非他命
    ，分置己處及乙○○位在臺北縣三重市○○路○段五八二號
    六樓住處，俟機販出牟利，經買家撥打甲○○所有使用之門
    號0000000000號行動電話，或乙○○所有使用之
    門號0000000000號行動電話洽購甲基安非他命，
    其後二人即以上開行動電話互為聯絡交易毒品之數量、價格
    及地點，再由乙○○依約將甲基安非他命送交買家，並將販
    毒所得交付甲○○。二人以此方式，分別為下列販賣第二級
    毒品甲基安非他命之行為：
（一）於九十六年五月二十七日下午三時四十六分十五秒，真實
      姓名不詳綽號「阿狗」之成年男子以000000000
      0號電話撥打乙○○所有使用之0000000000號
      行動電話，洽購甲基安非他命，乙○○遂於同日前往甲○
      ○住處拿取約定交易數量之甲基安非他命，持至乙○○上
      開住處一樓，以一千元之價格，販賣甲基安非他命零點三
      公克予綽號「阿狗」之人以牟利。
（二）於九十六年五月二十七日下午七時四十五分前某時點乙○
      ○因真實姓名不詳之成年友人向其洽購甲基安非他命，於
      向該友人預收一萬元對價後，即以前揭行動電話撥打甲○
      ○上開行動電話聯絡販賣甲基安非他命事宜，隨後前往甲
      ○○住處將所收取之販毒所得交予甲○○，並向甲○○取
      得甲基安非他命四公克，於同日送交該友人而販賣以營利
      。
（三）於九十六年七月十四日下午一時前某時許，真實姓名不詳
      綽號「明哲」之人先以0000000000號行動電話
      撥打甲○○上開行動電話聯絡購買甲基安非他命事宜，再
      於同日下午一時零分五十秒撥打乙○○前揭行動電話洽購
      甲基安非他命二公克，經甲○○與乙○○以前揭行動電話
      聯絡確認後，由乙○○前往甲○○住處拿取上開數量之甲
      基安非他命，持往乙○○上開住處一樓，以五千元之代價
      販售予「明哲」，嗣於翌日（九十六年七月十五日）再由
      乙○○將所收取之販毒所得交付予甲○○。嗣於九十六年
      七月二十九日中午十二時十五分許、同日下午一時三十分
      許經警分持搜索票前往乙○○前開住處，及甲○○位在臺
      北縣三重市○○路○段一○一號二樓之七住處執行搜索，
      分別扣得第二級毒品甲基安非他命二包（驗餘淨重七點七
      三公克）、分裝袋六包、門號0000000000號行
      動電話一具；第二級毒品甲基安非他命十八包（驗餘淨重
      九點三一公克）、門號0000000000號行動電話
      ，而循線查獲上情。
三、案經臺北市政府警察局文山第一分局報告臺灣板橋地方法院
    檢察署檢察官偵查起訴。
    理  由
甲、有罪部分：
壹、程序方面：
一、關於被告乙○○所為警詢遭疲勞訊問之抗辯：
（一）按被告之自白，非出於強暴、脅迫、利誘、詐欺、疲勞訊
      問、違法羈押或其他不正之方法，且與事實相符者，得為
      證據；又被告陳述其自白係出於不正之方法者，應先於其
      他事證而為調查。刑事訴訟法第一百五十六條第一項、第
      三項分別定有明文。
（二）被告乙○○辯稱：警察進入住處搜索時，眼神就像要打我
      ，也有作勢，並逼迫我，說他問一句就叫我回答一句，另
      於檢察官偵查時警察也有在場，並作勢要我為不實之供述
      ，而且我當時好幾天沒有睡覺，神智不清云云。經查，被
      告乙○○於本院準備程序時供稱：第一次警詢後，有讓我
      休息，第二天再製作一次筆錄等語，核與卷附二次警詢筆
      錄所記載二次製作筆錄時間相隔逾十四小時之情相符，且
      第二次警詢結束至檢察官偵訊間亦間隔近六小時，難認被
      告乙○○經長時間休息後尚有疲勞或神智不清之情。又被
      告乙○○於九十六年七月二十九日第一次警詢、九十六年
      七月三十日第二次警詢及檢察官偵訊過程，經本院勘驗警
      詢錄音結果：被告乙○○對警員各項提問均自行陳述，應
      答語態自然，而警員之態度及語氣平和，並無刻意提高聲
      調威嚇迫使被告回答問題，亦未以強暴、脅迫、利誘、詐
      欺、疲勞訊問等不正之方法違法取供之情形。而上開檢察
      官偵訊光碟勘驗結果：偵訊過程中，有二位便衣人員在場
      ，除於檢察官諭知關於被告甲○○部分，依法有作證義務
      必須據實陳述命其具結時，曾上前將結文遞予被告簽名外
      ，均分別站在偵查庭後方二側，未為任何舉措威嚇被告為
      不實供述之情形，雖偶有二、三次聽聞在場人員咳嗽聲，
      惟未對被告之陳述造成干擾或影響，此外，檢察官訊問之
      態度及語調平和，被告乙○○就詢問之問題均自行陳述，
      應答語態自然，並無何遭強暴、脅迫、利誘、詐欺、疲勞
      訊問等不正方法違法取供或被告乙○○所指神智不清情形
      ，此有本院九十六年十一月二十三日勘驗筆錄三份附於本
      院卷可稽，是被告乙○○上開所辯顯非可採，前揭警詢、
      偵訊筆錄仍得作為證據。
二、關於共同被告於警、偵訊時所為不利於己之陳述，對其他共
    同被告而言，均屬被告以外之人審判外之陳述，其證據能力
    之說明：
（一）按被告以外之人於司法警察調查中所為之陳述，與審判中
      不符時，其先前之陳述具有較可信之特別情況，且為證明
      犯罪事實存否所必要者，得為證據，刑事訴訟法第一百五
      十九條之二定有明文。至警詢中之陳述具備可信性與必要
      性，事實審法院除應衡酌該警詢筆錄作成之外部情況，就
      詢問有無出於不正方法、陳述是否出於非任意性等適法性
      與否為整體之考量外，應兼顧基於發見真實之需求，具有
      重要關係。經查：被告二人於警詢之供述，依其記載內容
      ，係採取一問一答方式，且於警詢時之供述並非僅陳述不
      利其他共同被告之事，亦含不利於己之陳述，顯然較少權
      衡利害得失或受他人干預，依經驗法則，亦較之事後翻異
      前詞為可信，其憑信性甚高，又共同被告乙○○於本院準
      備程序及審理時始辯稱受警不正訊問云云委無足採，已如
      前述，從而，應認乙○○警詢筆錄內容係根據其陳述之內
      容所記載，則該筆錄內容之公正客觀性即無由質疑。綜上
      情況判斷，本院認被告二人於警詢時之陳述，具有較可信
      之特別情況，且其警詢筆錄基於發見真實之需求並有重要
      關係，而為證明犯罪事實之存否並有必要，故被告二人警
      詢之陳述，本院認符合刑事訴訟法第一百五十九條之二之
      情形，依法有證據能力。
（二）次按「被告以外之人於偵查中向檢察官所為之陳述，除顯
      有不可信之情況者外，得為證據」，刑事訴訟法第一百五
      十九條之一第二項定有明文，自為傳聞法則之例外。另共
      同被告之陳述，本質上屬於「證人」，故共同被告之陳述
      是否可以採信，本應以證人之身分調查，故檢察官偵查訊
      問時，應將共同被告以證人之身分加以具結，程序方為妥
      適。本件共同被告於偵查中之陳述，檢察官係以證人之身
      分訊問之，並令之具結作證，且嗣均經辯護人及檢察官於
      本院審理中行交互詰問，是證人即共同被告甲○○、乙○
      ○於偵查中向檢察官所為之陳述，並無顯有不可信之情況
      ，依上開規定，此部分經調查之證據，亦均有證據能力。
三、本件認定事實所引用之卷內其他卷證資料，並無證據證明係
    公務員違背法定程序所取得，且檢察官、被告及其辯護人於
    本院準備程序及審判期日時均表示同意作為證據而不予爭執
    （被告甲○○及其辯護人原爭執卷附電話監聽譯文之證據能
    力，然業於本院九十七月二月二十九日準備程序中表示同意
    作為證據而不予爭執），且迄至言詞辯論終結前亦未再聲明
    異議，依刑事訴訟法第一百五十九條之五第一項之規定，本
    件認定事實所引用之其他證據，均有證據能力。
貳、實體方面：
一、上揭事實欄一所載被告甲○○轉讓禁藥甲基安非他命予乙○
    ○之犯罪事實，業據被告甲○○迭於警詢、檢察官偵訊時及
    本院審理中均坦承：九十六年二月我將甲基安非他命寄放在
    乙○○住處給乙○○施用，未向他收取費用、會叫乙○○幫
    我送毒品，他可以免費施用甲基安非他命等語不諱，核與證
    人即共同被告乙○○於警詢所陳稱：因我有施用甲基安非他
    命，幫甲○○販賣運送甲基安非他命，他會提供一些安非他
    命給我施用等語大致相符。另證人乙○○於查獲後經採集尿
    液鑑定結果，其尿液檢體亦呈甲基安非他命陽性反應，並經
    本院以九十六年度簡字第五七八五號刑事簡易判決判處罪刑
    在案，此有上開判決影本一份附卷足稽，足為上開自白與證
    述之佐證，此部分犯行，堪以認定。
二、訊據被告甲○○、乙○○固不否認自己有與他人為卷附監聽
    譯文所示之對話內容，惟均矢口否認有上揭事實欄二所載販
    賣第二級毒品甲基安非他命之犯行，被告甲○○辯稱：並無
    販賣甲基安非他命予他人，也沒有叫乙○○幫其送過甲基安
    非他命給別人云云，甲○○之辯護人則為其辯護略以：卷附
    監聽譯文內容，不能證明被告甲○○事後確有交付甲基安非
    他命予他人云云；被告乙○○辯稱：其未販賣甲基安非他命
    予他人，在其住處查扣之甲基安非他命係甲○○寄放在其住
    處的，甲○○確曾要求其幫忙送甲基安非他命，但其實際上
    並未送甲基安非他命給他人，亦未收取毒品對價云云。惟查
    ：
（一）事實欄二（一）所載被告二人於九十六年五月二十七日販
      賣第二級毒品甲基安非他命予綽號「阿狗」之成年男子之
      事實，首經被告乙○○於警詢時供稱：甲○○有販賣甲基
      安非他命，大部分是甲○○自行接洽，沒空才叫我幫忙送
      ，收來的錢均交給甲○○，九十六年五月二十七日下午三
      時四十六分許有人撥打我0000000000號行動電
      話說要拿一張，是指要買一千元的甲基安非他命，約零點
      三公克等語，復於檢察官偵訊時以證人身分具結證稱：九
      十六年五月二十七日下午三時四十六分十五秒「阿狗」打
      電話給我說要跟我拿零點三公克甲基安非他命，一張是指
      一千元、因為我有甲○○家的鑰匙，所以當天我去甲○○
      家拿甲基安非他命，在我家樓下交給「阿狗」，並向「阿
      狗」收取一千元，隔天再將錢交給甲○○等語一致，其嗣
      於本院審理時翻稱：上開陳述不實，電話內容並非交易甲
      基安非他命，亦未送交毒品予「阿狗」云云，自屬有疑。
      又被告乙○○於九十六年五月二十七日下午三時四十六分
      十五秒，確實接獲使用0000000000號電話，自
      稱「阿狗」之男子撥打被告乙○○所有使用之00000
      00000號行動電話，為下列對話內容：
      A （即被告乙○○）：「喂！你是誰？」
      B（即「阿狗」）：「阿狗。」…
      A：「公用電話也有顯示啊！幹嘛？」
      B：「我要昧！」
      A：「你在那？」
      B：「我在新莊。」
      A：「你那時候過來找我？」
      B：「去那裏找你？」
      A ：「我在阿彥他家給你找好不好？還是我家給你找？」
      B ：「都可以啊！」
      A：「你現在過來啊！」
      B：「過去阿彥那裏！」
      A：「你要多少？」
      B：「我現在只有一張而已啦！」
      A：「一張嗎？」
      B：「先拿一張。」
      此有監聽譯文一份附卷為憑（參見九十六年度偵字第一七
      五○一號偵查卷第七十二頁），而該門號行動電話為被告
      乙○○所有使用，亦經被告乙○○於本院審理時證述明確
      ，並有上開乙○○所有使用之行動電話一具扣案可稽。觀
      諸上開譯文內容，可知綽號「阿狗」之人應係要向被告乙
      ○○購買「一張」，雙方在電話中業已約定成交，並由被
      告乙○○負責送交。而證人即被告乙○○前揭有關「一張
      」係指一千元甲基安非他命及其持有被告甲○○住處鑰匙
      等證述，亦與證人即被告甲○○於檢察官偵訊時證稱：自
      己綽號為「阿彥」、確有交付住家鑰匙予乙○○之情相符
      。參以被告乙○○於警、偵時之陳述出於自由意志，業如
      前述，復於本院審理時自承檢察官有告知據實陳述之義務
      及偽證之責，仍於偵訊時具結證稱上開與甲○○共同販賣
      甲基安非他命予阿狗之事實，並就交易毒品地點、持有甲
      ○○住處鑰匙、先至甲○○住處拿取甲基安非他命，再交
      付予「阿狗」等細節，均有所補充，且所為證述與上開監
      聽譯文內容相互勾稽，亦無不合理之處，自屬可採，被告
      二人於本院審理中空言否認上情，顯屬事後權衡自身利害
      所為飾卸之詞，不足採信。另上開毒品交易對象「阿狗」
      乃因監聽內容與被告乙○○之陳述所得知，其真實年籍、
      住址均無由確認加以傳喚，且依上開證據資料已足認定被
      告前揭犯行，被告乙○○於本院審理時聲請傳喚綽號「阿
      狗」之人到庭作證，核無必要，應予駁回，併此敘明。
（二）事實欄二（二）所載被告二人於九十六年五月二十七日下
      午七時四十五分後某時販賣第二級毒品甲基安非他命予被
      告乙○○某真實姓名不詳之友人事實，業經證人即被告乙
      ○○於檢察官偵訊時具結證稱：我於九十六年五月二十七
      日下午七時四十五分三十二秒以0000000000號
      行動電話撥打甲○○0000000000號行動電話，
      是因為朋友要拿四克安非他命，朋友先給我一萬元，我打
      完電話後去找甲○○拿四公克安非他命，並將錢給甲○○
      等語明確，又被告二人於前揭時點有下列監聽譯文內容：
      A（被告乙○○）：「阿彥！你有在家嗎？」
      B（被告甲○○）：「 有。」
      A：「你裝四克給我。」
      B：「哦。」
      A：「我馬上過去。」
      為被告二人所不爭執，並有監聽譯文一份附卷為憑（參見
      九十六年度偵字第一七五○一號偵查卷第五十二頁），而
      各該門號行動電話為被告二人使用，亦經被告二人於本院
      審理時證述明確，並有上開行動電話共二具扣案為證。此
      外，證人即被告乙○○上開證言，乃經檢察官告知據實陳
      述之義務及偽證之責，仍於偵訊時具結證稱上開與甲○○
      共同販賣甲基安非他命予友人之事實，且屬警詢時所無之
      陳述，並主動就該次毒品交易對象、標的、數量、金額、
      交付毒品與金錢之過程詳為說明，益徵乙○○上開證述屬
      實，被告二人於本院審理時一再否認此部分犯行，均無足
      取。
（三）事實欄二（三）所載被告二人於九十六年七月十四日販賣
      第二級毒品甲基安非他命予真實姓名不詳，綽號「明哲」
      之人部分事實，業經證人即被告甲○○於檢察官偵訊時具
      結證稱：九十六年七月十四日下午一時八分四十八秒我打
      電話給被告乙○○，該次有賣甲基安非他命給與我聯絡之
      人，「二個」是指二克甲基安非他命，我要對方找乙○○
      拿，二公克賣他五千元等語，其辯護人亦於九十六年九月
      四日檢察官偵訊時表示：被告乙○○坦承販賣第二級毒品
      犯行等語在卷，且與證人即被告乙○○於偵查中具結證述
      ：九十六年七月十四日下午一時零分五十秒，接聽使用0
      000000000號行動電話之人來電表示要跟我拿二
      公克甲基安非他命，因對方有打電話給甲○○，甲○○叫
      他跟我拿，所以當天我就去甲○○家跟甲○○拿二公克甲
      基安非他命，再至我家樓下交給0000000000那
      個人，有向對方收取五千元，隔天交給甲○○等語互核一
      致，此外，並有上開二次通話之監聽譯文各一份在卷足憑
      。其監聽內容如下（見上開偵查卷第七十頁反面）：
    １、九十六年七月十四日下午一時零分五十秒：
      A（被告乙○○）：「你誰？」
      B（明哲）：「明哲啦。彥仔有跟你說嗎？」
      A：「說怎樣？」
      B：「叫我先跟你拿二克。」
      A：「我這邊沒有那麼多啦。」
      B：「你那邊有多少？」
      A：「你叫阿彥打給我啦。」
      B：「喔好。」
    ２、九十六年七月十四日下午一時八分四十八秒：
      A（被告甲○○）：「你先拿二個給他啦。」
      B（被告乙○○）：「哪有那麼多二個啦。」
      A：「你那邊有幾個？」
      B ：「你不是叫我都分成散的。二十幾包耶。你叫他來啦
      我有辦法啦」
      A：「好啦。」
      依被告二人上開證述與監聽譯文內容所示，被告二人就本
      次販賣甲基安非他命之數量、是否交易、交易方式等節，
      互有商議決定，並由被告乙○○將約定之甲基安非他命交
      付綽號「明哲」之人，再將收取之販毒所得五千元交予甲
      ○○之事實，甚為明確。至本次毒品交易對象「明哲」乃
      自監聽內容音譯所得，無由確認其真實年籍、住址，且被
      告二人於檢察官偵訊時，均已就前揭監聽內容證述如上，
      實無再行傳喚「明哲」之必要，被告乙○○於本院審理時
      所為傳喚「明哲」之聲請，自應予駁回，附此敘明。
（四）本件被告二人所販出之甲基安非他命係由甲○○以每公克
      二千元之代價，自綽號「阿義」、「眼鏡」之人購入一節
      ，亦經被告甲○○於警、偵訊時供明無誤，顯較上開各次
      販出之價格為低，被告二人具有販賣之營利意圖至為灼然
      。復衡以本件尚有被告二人住處為警查扣之甲基安非他命
      共二十包扣案可稽，該等毒品經送臺北市政府警察局鑑定
      ，確為第二級毒品甲基安非他命（合計驗餘淨重十七點零
      四公克），有該局九十六年八月十五日北市鑑毒字第六六
      八號、第六六九號鑑驗通知書附卷為佐（見上開偵查卷第
      一百十九頁、第一百二十八頁），及前揭被告二人所有使
      用之行動電話二具扣案為憑，俱徵被告二人確有上述共同
      販賣第二級毒品甲基安非他命之事實，被告所辯要無足取
      。是本件事證以臻明確，被告二人犯行洵堪認定，應予依
      法論罪科刑。
三、查甲基安非他命屬毒品危害防制條例第二條第二項第二款所
    列之第二級毒品及藥事法第二十二條第一項第一款所規範之
    禁藥。是核被告甲○○、乙○○上開販賣甲基安非他命所為
    ，均係犯毒品危害防制條例第四條第二項之販賣第二級毒品
    罪；被告甲○○無償交付甲基安非他命禁藥予乙○○所為，
    係犯藥事法第八十三條第一項之轉讓禁藥罪（公訴意旨業已
    敘及被告甲○○無償轉讓甲基安非他命予乙○○之行為，惟
    漏引藥事法第八十三條第一項之轉讓禁藥罪罪名，嗣經本院
    當庭告知被告甲○○此一罪名）。被告甲○○其持有甲基安
    非他命之低度行為，分別為販賣、轉讓之高度行為所吸收，
    被告乙○○持有甲基安非他命之低度行為，為販賣之高度行
    為所吸收，均不另論罪。被告二人就所犯上開販賣第二級毒
    品罪，均有犯意聯絡與行為分擔，依刑法第二十八條規定，
    皆為共同正犯。被告二人所犯販賣第二級毒品三罪間及被告
    甲○○就上開販賣第二級毒品三罪與轉讓禁藥罪間，犯意各
    別、行為互殊，應予分論併罰。爰審酌被告二人三次販賣甲
    基安非他命之次數、數量、金額均非甚多，與多次大量出售
    賺取巨額價差者，尚屬有別，其因而觸犯法定刑為無期徒刑
    或七年以上有期徒刑之重典，有法重情輕堪予憫恕之情形，
    爰依刑法第五十九條之規定，均予以減輕其刑。兼衡被告二
    人之素行、明知毒品對人體身心健康危害之烈，竟為本件販
    賣毒品行為，被告甲○○轉讓禁藥供被告乙○○施用，亦足
    以擴大毒品、禁藥危害範圍，另考量被告二人雖於本院審理
    時均否認販賣毒品犯行，然於警、偵訊時業曾坦承部分事實
    ，經查獲之販賣次數及金額均屬有限等一切情狀，酌情分別
    量處如主文所示之刑，並分別定其應執行之刑。又被告甲○
    ○前揭轉讓禁藥甲基安非他命之犯罪時間均在中華民國九十
    六年四月二十四日以前，合於減刑條件，應依中華民國九十
    六年罪犯減刑條例第二條第一項第三款，減其刑期二分之一
    ，暨與不得減刑部分定其應執行之刑。
五、本件有關沒收部分，說明如下：
（一）按毒品危害防制條例第十九條第一項關於沒收之規定，係
      採義務沒收主義。故凡犯同條例第四條至第九條、第十二
      條、第十三條或第十四條一項、第二項之罪者，其供犯罪
      所用之物或因犯罪所得之財物，且屬犯人所有者，即應依
      該規定沒收（最高法院九十三年度台上字第一三六○號、
      第一三六五號刑判決意旨參照），扣案門號000000
      0000號、0000000000號之行動電話二具，
      乃係供被告二人本件販賣甲基安非他命所用，且分係被告
      二人所有，此經被告二人於本院審理時陳明在卷，均應依
      毒品危害防制條例第十九條第一項規定予以沒收。至上開
      手機內所含SIM 卡乃使用者向電信業者申請租用而僅取得
      其使用權，並非申請使用者所有，尚不得宣告沒收（最高
      法院九十二年度台上字第六八三六號判決意旨參照），是
      以上開手機內所含之SIM 卡依法自不予宣告沒收。
（二）扣案甲基安非他命共二十包（合計驗餘淨重十七點零四公
      克）屬第二級毒品，且與本件前揭九十六年七月十四日販
      賣甲基安非他命犯行有關，爰依毒品危害防制條例第十八
      條第一項前段沒收銷燬（惟因鑑驗耗罄之毒品既已滅失，
      自毋庸宣告沒收銷燬）。上開甲基安非他命之外包裝共二
      十只，乃用於包裹各該毒品，防其裸露、潮濕，便於販賣
      、持有，乃係供持有毒品所用或販賣毒品所預備之物，且
      均係被告即本案共犯甲○○所有，此經被告二人於警、偵
      訊時供明在卷，基於共同正犯責任共同原則，爰依刑法第
      三十八條第一項第二款併予宣告沒收。
（三）另扣案分裝袋六包衡情亦係供本件販賣毒品預備之用，且
      依被告二人於本院審理時之陳述，均被告甲○○所有，基
      於共同正犯責任共同原則，爰依刑法第三十八條第一項第
      二款宣告沒收。
（四）扣案吸食器一支、殘渣袋共十八只、分裝盒一個、分裝杓
      一支為被告二人施用毒品所用之物與本案被告所為前揭販
      賣毒品、轉讓禁藥犯行無涉，另扣案分裝袋二只並非被告
      所有，此據被告甲○○陳明在卷；扣案00000000
      00號行動電話（含門號SIM 卡）、現金四十五萬一千九
      百元、車號八六九九─EU號自用小客車，均尚乏積極事證
      證明與本件前揭販賣毒品犯行有關，爰均不予宣告沒收，
      併此敘明。
乙、無罪部分：
一、公訴意旨略以：被告甲○○、乙○○共同基於販賣第二級毒
    品甲基安非他命之犯意聯絡，由甲○○先以每公克二千元之
    代價，向真實姓名年籍不詳綽號「阿義」、「眼鏡」之人，
    販入甲基安非他命予以分裝後，於九十六年四月二十一日某
    時許，經真實身分不詳持用門號0000000000號行
    動電話之人撥打甲○○門號0000000000號行動電
    話後，由甲○○與乙○○所有使用之門號00000000
    00號行動電話聯絡，再由乙○○將五百元之甲基安非他命
    交付買家，乙○○則於翌日將販毒所得交付甲○○，以此方
    式販賣甲基安非他命予該不詳之人，嗣於九十六年七月二十
    九日中午十二時十五分許、同日下午一時三十分許經警分持
    搜索票前往乙○○位在臺北縣三重市○○路○段五八二號六
    樓，及甲○○位在臺北縣三重市○○路○段一○一號二樓之
    七住處執行搜索，分別扣得第二級毒品甲基安非他命二包（
    驗餘淨重七點七三公克）、分裝袋六包、門號000000
    0000號行動電話一具（含門號SIM 卡）；第二級毒品甲
    基安非他命十八包（驗餘淨重九點三一公克）、門號000
    0000000號0000000000號行動電話（均含
    門號SIM 卡），而循線查獲上情。因認被告二人此部分所為
    涉犯毒品危害防制條例第四條第二項販賣第二級毒品罪云云
    。
二、公訴人認被告二人涉犯毒品危害防制條例第四條第二項販賣
    第二級毒品罪，係以：被告二人於警、偵訊時之供述、九十
    六年四月二十一日通訊監察譯文、扣案甲基安非他命共二十
    包、分裝袋八包、吸食器一支、殘渣袋十八只、分裝盒一個
    、標籤紙二包、分裝杓一支、行動電話三支、現金四十五萬
    一千九百元、車牌號碼八六九九─EU號自用小客車一部、扣
    案毒品鑑驗報告等件為憑。訊據被告二人堅決否認有於上開
    時點販賣第二級毒品甲基安非他命之犯行，辯稱：雖有卷附
    監聽內容，惟不足證明實際有交易事實等語。
三、按被告未經審判證明有罪確定前，推定其為無罪；犯罪應依
    證據認定之，無證據不得認定犯罪事實；不能證明被告犯罪
    或其行為不罰者，應諭知無罪之判決，刑事訴訟法第一百五
    十四條、第三百零一條第一項分別定有明文。所謂認定不利
    於被告之事實，須依積極證據，茍積極之證據本身存有瑕疵
    而不足為不利於被告事實之認定，即應為有利於被告之認定
    ，更不必有何有利之證據，而此用以證明犯罪事實之證據，
    猶須於通常一般人均不至於有所懷疑，堪予確信其已臻真實
    者，始得據以為有罪之認定，倘其證明尚未達到此一程度，
    而有合理性之懷疑存在，致使無從為有罪之確信時，即應為
    無罪之判決，此有最高法院八十二年台上字第一六三號判決
    、七十六年台上字第四九八六號、三十年上字第八一六號判
    例意旨可資參照。
四、經查：
（一）被告甲○○於九十六年四月二十一日晚上十時四分十七秒
      固曾接聽持用門號0000000000號行動電話之不
      詳女子來電，而為下列對話內容：
      A（即上開女子）：「我要拿五百。」
      B（被告甲○○）：「好啦。」
      A：「過去你家拿嗎？」
      B：「對啊。」
      A：「我現在過去。」
      此經證人即被告甲○○於檢察官偵訊時具結坦承在卷，復
      有卷附監聽譯文一份在卷可查（見九十六年度偵字第一七
      五○一號偵查卷第三十五頁）及被告甲○○上開門號行動
      電話扣案可稽。惟被告甲○○於前揭偵訊時，經檢察官訊
      以當天該女子是否確有前往交易一節時，被告甲○○則證
      稱：忘記了，時間太久了等語在卷（見上開偵查卷第九十
      七頁）。另被告乙○○於歷次偵、審程序中，則從未敘及
      該次販賣行為，是以被告二人就公訴意旨所指上開時間之
      販賣甲基安非他命行為，並未自白，尚難僅以上開對話內
      容、證人甲○○前開證述內容及扣案行動電話，遽認被告
      確有著手為該次毒品交易，而據為不利被告之認定。
（二）另警於九十六年七月二十九日在上開處所搜索扣得之甲基
      安非他命共二十包、分裝袋八包、吸食器一支、殘渣袋十
      八只、分裝盒一個、標籤紙二包、分裝杓一支、現金四十
      五萬一千九百元、車牌號碼八六九九─EU號自用小客車一
      部等物，距前開公訴意旨所指九十六年四月二十一日販賣
      甲基安非他命犯行時間已逾三月，自不得逕以該等扣案物
      推認被告有該次販賣甲基安非他命之事實，況扣案吸食器
      一支、殘渣袋十八只、分裝盒一個、分裝杓一支為被告二
      人施用毒品所用之物，另扣案分裝袋二只並非被告所有，
      此據被告甲○○陳明在卷；扣案0000000000號
      行動電話（含門號SIM 卡）、現金四十五萬一千九百元、
      車號八六九九─EU號自用小客車，均尚乏積極事證證明與
      本件前揭販賣毒品犯行有關，被告雖持有上開扣案物，然
      在無其他積極證據足資佐證之情形下，自難據以推定被告
      確有該次販賣毒品之犯罪。
（三）綜上，本案依檢察官所舉積極事證，本院認為無法證明被
      告確有公訴人此部分所指之販賣第二級毒品犯行，本案既
      不能證明被告犯有販賣第二級毒品罪，揆諸首開說明，爰
      就此部分諭知被告無罪之判決。
據上論斷，應依刑事訴訟法第二百九十九條第一項前段、第三百
零一條第一項，毒品危害防制條例第四條第二項、第十八條第一
項前段、第十九條，藥事法第八十三條第一項，刑法第十一條前
段、第二十八條、第五十九條、第三十八條第一項第二款、第五
十一條第五款，中華民國九十六年罪犯減刑條例第二條第一項第
三款、第三條第一項第七款、第七條、第十條第一項、第十一條
，判決如主文。
本案經檢察官謝岳龍到庭執行職務。
中    華    民    國    97    年    4     月    9     日
                刑事第十五庭  審判長法  官  陳  鴻  清
                                    法  官  朱  嘉  川
                                    法  官  劉  安  榕
上列正本證明與原本無異
如不服本判決，應於判決送達後十日內敘明上訴理由，向本院提
出上訴狀（應附繕本），上訴於臺灣高等法院。
                                    書記官  陳  盈  真
中    華    民    國    97    年    4     月    11    日
附錄本案論罪科刑法條全文：
毒品危害防制條例第4條
製造、運輸、販賣第一級毒品者，處死刑或無期徒刑；處無期徒
刑者，得併科新臺幣1 千萬元以下罰金。
製造、運輸、販賣第二級毒品者，處無期徒刑或7 年以上有期徒
刑，得併科新臺幣7 百萬元以下罰金。
製造、運輸、販賣第三級毒品者，處5 年以上有期徒刑，得併科
新臺幣5 百萬元以下罰金。
製造、運輸、販賣第四級毒品者，處3 年以上10年以下有期徒刑
，得併科新臺幣3 百萬元以下罰金。
製造、運輸、販賣專供製造或施用毒品之器具者，處1 年以上7
年以下有期徒刑，得併科新臺幣1 百萬元以下罰金。
前五項之未遂犯罰之。
藥事法第83條
明知為偽藥或禁藥，而販賣、供應、調劑、運送、寄藏、牙保、
轉讓或意圖販賣而陳列者，處7 年以下有期徒刑，得併科新臺幣
5 百萬元以下罰金。
犯前項之罪，因而致人於死者，處7 年以上有期徒刑，致重傷者
，處3 年以上12年以下有期徒刑。
因過失犯第 1 項之罪者，處 2 年以下有期徒刑、拘役或科新臺
幣 30 萬元以下罰金。
第 1 項之未遂犯罰之。


司法院資訊處製作；財團法人民間司法改革基金會備份。
